臺灣士林地方法院刑事判決
111年度審訴字第94號
公  訴  人  臺灣士林地方檢察署檢察官  
被      告  林晏德


選任辯護人  李岳洋律師
            侯莘渝律師（庭後解除委任）
上列被告因偽造文書等案件，經檢察官提起公訴（110年度偵字
第9954號），因被告於準備程序中就被訴事實為有罪之陳述，經
告知簡式審判程序之旨，並聽取當事人之意見後，經本院合議庭
裁定由受命法官獨任進行簡式審判程序，判決如下：
    主  文
林晏德共同犯行使偽造公文書罪，處有期徒刑壹年貳月。緩刑貳
年。
如附表「偽造之署押、印文及數量」欄所示偽造之署名與印文均
沒收。
    事實及理由
一、程序部分
　　按除被告所犯為死刑、無期徒刑、最輕本刑為3年以上有期
    徒刑之罪或高等法院管轄第一審案件者外，於第一次審判期
    日前之準備程序進行中，被告先就被訴事實為有罪之陳述時
    ，審判長得告知被告簡式審判程序之旨，並聽取當事人、代
    理人、辯護人及輔佐人之意見後，裁定進行簡式審判程序，
    刑事訴訟法第273條之1第1項定有明文。經核本案被告林晏
    德所犯係死刑、無期徒刑、最輕本刑為3年以上有期徒刑以
    外之罪，其於準備程序中就被訴事實為有罪之陳述，經告知
    簡式審判程序之旨，並聽取公訴人、被告、辯護人之意見後
    ，本院合議庭爰依首揭規定，裁定由受命法官獨任進行簡式
    審判程序。是本案之證據調查，依同法第273條之2規定，不
    受同法第159條第1項、第161條之2、第161條之3、第163條
    之1，及第164條至170條所規定證據能力認定及調查方式之
    限制，合先敘明。
二、本案犯罪事實及證據，除均引用檢察官起訴書之記載（如附
    件）外，另更正並補充如下：
　㈠起訴書犯罪事實欄關於「臺北市北投區住處」之記載均應更
    正為「臺北市○○區○○路0段000巷0000號3樓」，犯罪事實欄
    、證據並所犯法條欄內關於「公證書」之記載均應更正為「
    認證書」；起訴書犯罪事實欄第2行所載「行使偽造私文書
    」應更正為「行使偽造公文書」。
　㈡證據部分補充：被告林晏德於本院民國111年2月25日準備程
    序及審理中所為之自白。　
三、論罪科刑
　㈠按民間之公證人係由司法院依公證法遴任，並指定於一定區
    域內從事公、認證事務之人，就其所執行者為公共事務而言
    ，係屬依法令從事於公務之人員（即刑法第10條第2項所稱
    之最廣義公務員）；其依公證法執行公證職務作成之文書，
    視為公文書；公證書內引用他文書或與文書有相同效用之物
    件為附件，經公證人、請求人或其代理人、見證人於公證書
    與該附件之騎縫處蓋章或按指印，或以其他方法表示其為連
    續者，視為公證書之一部，此觀諸公證法第24條第1項及其
    立法理由暨同法第36條、第85條、第86條規定自明（最高法
    院110年度台非字第206號判決意旨參照）。本件被告所偽造
    之「桃園地方法院所屬民間公證人吳宗禧事務所110年度桃
    院民認鈞字第86號認證書」，外觀上係以臺灣桃園地方法院
    所屬民間公證人吳宗禧（下稱公證人吳宗禧）名義所出具、
    記載公證人吳宗禧依公證法對文書予以認證之意旨，核屬偽
    造之公文書。是核被告所為，係犯刑法第339條第1項之詐欺
    取財罪及同法第216條、第211條之行使偽造公文書罪。又其
    偽造「公證人吳宗禧」公印文、「吳宗禧」署押之行為，係
    偽造公文書之階段行為，其偽造公文書後進而持以行使，其
    偽造之低度行為復為行使之高度行為所吸收，均不另論罪。
　㈡被告與「李代書」間，就本案犯行具犯意聯絡，並分工合作
    、互相利用他人行為以達犯罪目的及行為分擔，應論以共同
    正犯。
　㈢被告於起訴書犯罪事實欄所載時間，先後2次向告訴人黃妙
    珍詐取金錢之行為，係出於同一目的，於密切接近之時地實
    施，侵害同一之法益，各行為之獨立性極為薄弱，依一般社
    會健全觀念，在時間差距上，難以強行分開，在刑法評價上
    ，以視為數個舉動之接續施行，合為包括之一行為予以評價
    ，較為合理，應認屬接續犯，而僅論以一詐欺取財罪。
　㈣又被告基於向告訴人詐取財物之目的，對告訴人行使其等偽
    造之「桃園地方法院所屬民間公證人吳宗禧事務所110年度
    桃院民認鈞字第86號認證書」公文書，以取信於告訴人，因
    此向告訴人詐得合計23萬6,000元，是其所犯前開2罪之犯罪
    目的單一，且行為部分合致，依一般社會通念，應評價為一
    行為較符合人民之法感情，如以數行為視之，以數罪併罰處
    之，恐有過度處罰之嫌，不合於刑罰公平原則，是被告上開
    所為，係一行為觸犯行使偽造公文書及詐欺取財等2罪名之
    想像競合犯，應依刑法第55條前段規定，從一重之行使偽造
    公文書處斷。
　㈤爰審酌被告正值壯年，非無謀生能力，不思循正當途徑賺取
    財物，竟佯稱可協助告訴人販賣靈骨塔塔位，向告訴人詐取
    財物，更行使偽造之公文書以取信告訴人，遂行其詐欺取財
    目的，致使告訴人受有非微之財產損失，不僅漠視他人財產
    權，更斲傷民眾對於依法令從事於公務之人員所出具文書之
    信賴，嚴重破壞國家機關公權力行使之威信，實屬不該，惟
    念其於本院審理時尚能坦承犯行，且與告訴人達成和解，願
    賠償告訴人23萬6,000元，並已依約給付完畢，此有本院111
    年度審附民移調字第113號調解筆錄、告訴人出具之收據及
    被告提出之匯款單在卷可稽，堪認已具悔意，犯後態度尚佳
    ，且其素行尚佳，有臺灣高等法院被告前案紀錄表在卷可按
    ，暨考量其犯罪之動機、目的、手段、所獲利益，及其自陳
    專科畢業之教育智識程度、目前從事送貨員工作、月薪約3
    萬多元、單身、尚有母親及子女待其扶養之家庭生活經濟狀
    況（見本院111年度審訴字94號卷111年2月25日審判筆錄第8
    頁）等一切情狀，量處如主文所示之刑。　
四、末查，被告前未曾因故意犯罪而受有期徒刑以上刑之宣告，
    已如前述，其因一時失慮，致罹刑典，於犯後已坦認犯行，
    復與告訴人成立調解，並已如數賠償，此如前述，堪認已具
    悔意，諒其經此偵審程序及刑之宣告，應知所警惕，參以告
    訴人亦同意給予被告緩刑之機會，有前引調解筆錄可參，本
    院因認前開對被告所宣告之刑以暫不執行為適當，爰依刑法
    第74條第1項第1款規定，併予宣告緩刑2年，以啟自新。
五、沒收部分
  ㈠按偽造之印章、印文或署押，不問屬於犯人與否，沒收之，
    刑法第219條定有明文。又行為人用以詐欺取財之偽造書類
    ，既已交付於被害人收受，則該物非屬行為人所有，除偽造
    書類上偽造之印文、署押，應依刑法第219條予以沒收外，
    依同法第38條第3項之規定，即不得再對各該書類諭知沒收
    （最高法院43年台上字第747號判例意旨參照）。經查：被
    告於如附表所示偽造「桃園地方法院所屬民間公證人吳宗禧
    事務所110年度桃院民認鈞字第86號認證書」公文書上偽造
    之「吳宗禧」署名1枚、「公證人吳宗禧」公印文1枚，依刑
    法第219條規定，不問屬於犯人與否，均應予宣告沒收；至
    該偽造之公文書，雖為被告與「李代書」犯罪所用之物，然
    因已交予告訴人收執，非屬被告或「李代書」所有之物，亦
    非違禁物，爰不予宣告沒收。又本案既未扣得與上揭偽造公
    印文內容、樣式一致之偽造印章，參以現今科技發達，縱未
    實際篆刻印章，亦得以電腦製圖軟體模仿印文格式列印或其
    他方式偽造印文圖樣，是依卷內現存事證，無法證明上揭公
    文書內偽造之公印文確係透過偽刻印章之方式蓋印偽造，爰
    不就偽造之印章部分宣告沒收，併此敘明。
　㈡次按犯罪所得，屬於犯罪行為人者，沒收之；又犯罪所得已
    實際合法發還被害人者，不予宣告沒收或追徵，刑法第38條
    之1第1項前段、第5項分別定有明文。經查，被告本案犯行
    所詐得之現金共計23萬6,000元，雖屬其犯罪所得，然業經
    實際發還被害人，業如前述，是依刑法第38條之1第5項之規
    定，不予宣告沒收。　　　
據上論斷，應依刑事訴訟法第273條之1第1項、第299條第1項前
段、第310條之2、第454條第2項，刑法第28條、第216條、第211
條、第339條第1項、第55條、第74條第1項第1款、第219條，刑
法施行法第1條之1第1項，判決如主文。　　　
本案經檢察官詹于槿提起公訴，由檢察官李清友到庭執行職務　
中　　華　　民　　國　　111 　年　　3 　　月　　25　　日
                  刑事第九庭法  官  陳秀慧
以上正本證明與原本無異。
如不服本判決應於收受送達後20日內，向本院提出上訴書狀，並
應敘述具體理由。其未敘述上訴理由者，應於上訴期間屆滿後20
日內向本院補提理由書（均須按他造當事人之人數附繕本）「切
勿逕送上級法院」。若因疫情而遲誤不變期間，得向法院聲請回
復原狀。
                            書記官  陳建宏
中　　華　　民　　國　　111 　年　　3 　　月　　25　　日
附錄本案論罪科刑法條全文：　　
中華民國刑法第216條
行使第210條至第215條之文書者，依偽造、變造文書或登載不實
事項或使登載不實事項之規定處斷。　
中華民國刑法第211條
偽造、變造公文書，足以生損害於公眾或他人者，處1年以上7年
以下有期徒刑。　
中華民國刑法第339條
意圖為自己或第三人不法之所有，以詐術使人將本人或第三人之
物交付者，處5年以下有期徒刑、拘役或科或併科50萬元以下罰
金。
以前項方法得財產上不法之利益或使第三人得之者，亦同。
前二項之未遂犯罰之。
附表：
偽造之文書名稱及出處 欄位 偽造之署押、印文及數量 桃園地方法院所屬民間公證人吳宗禧事務所110年度桃院民認鈞字第86號認證書（110年度偵字第9954號卷第47頁） 「公證人」欄 偽造之「吳宗禧」署名1枚、偽造「公證人吳宗禧」公印文1枚 
附件：
臺灣士林地方檢察署檢察官起訴書
                                     110年度偵字第9954號
　　被　　　告　林晏德　男　37歲（民國00年00月00日生）
　　　　　　　　　　　　住新北市○○區○○路0段00巷0號3
　　　　　　　　　　　　　樓
　　　　　　　　　　　　國民身分證統一編號：Z000000000號
　　選任辯護人　李岳洋律師
　　　　　　　　侯莘渝律師
上列被告因詐欺等案件，已經偵查終結，認應提起公訴，茲將犯
罪事實及證據並所犯法條分敘如下：
　　　　犯罪事實
一、林晏德與真實年籍不詳「李代書」共同意圖為自己不法之所
    有，基於詐欺取財、行使偽造私文書之犯意聯絡，於民國11
    0年2月起，由林晏德陸續以門號0000000000號致電黃妙珍並
    自稱為「豐恩資產管理股份有限公司業務陳明偉」，向黃妙
    珍佯稱其可協助黃妙珍販賣靈骨塔塔位，嗣於110年3月9日
    向黃妙珍佯稱：已經找到買家，黃妙珍所有之塔位、骨灰罐
    、內膽及生前契約等物件可販售新臺幣（下同）2800萬元，
    惟須先行給付公證費3萬6,000元云云。以此複雜話術致黃妙
    珍陷於錯誤，誤信可高價出售其持有之塔位，因而於110年3
    月11日下午12時50分許，在其臺北市北投區住處，交付3萬6
    ,000元予林晏德及「李代書」（持用門號0000000000號）；
    嗣林晏德於110年3月16日致電向黃妙珍佯稱：因黃妙珍信用
    不良，導致公證登記未過，須再繳納保證金5%即140萬元予
    公證處云云。林晏德再於110年3月17日致電向黃妙珍佯稱：
    我可代墊20萬元，「李代書」可代墊100萬元云云。致黃妙
    珍陷於錯誤，於110年3月19日下午12時許，在其臺北市北投
    區住處，交付20萬元予林晏德，林晏德當場提示其等未徵得
    吳宗禧之同意即偽造之「桃園地方法院所屬民間公證人吳宗
    禧事務所」之公證書1紙予黃妙珍觀看，以取信於黃妙珍，
    足生損害於黃妙珍及吳宗禧。嗣林晏德於110年3月22日再次
    致電黃妙珍佯稱：代墊一事被老婆發現，老婆追到公司討錢
    ，黃妙珍須再支付20萬元，否則無法完成交易云云。黃妙珍
    察覺有異，致電臺灣桃園地方法院所屬民間公證人吳宗禧事
    務所求證上開文書係屬偽造，始悉受騙。
二、案經黃妙珍訴由臺北市政府警察局士林分局報告偵辦。
　　　　證據並所犯法條
一、證據清單及待證事實：
編號 證據名稱 待證事實 1 被告林晏德於警詢及偵查中之供述 矢口否認有何上揭犯行，辯稱：我沒有跟證人即告訴人黃妙珍收受款項，證人黃妙珍請我取幫忙賣靈骨塔，後來我找不到買家，我找誰買我忘記了，不認識監視器畫面中跟我一起行走的人云云。 2 證人即告訴人黃妙珍之於警詢及偵查中之證述 證明其於上揭時地，遭被告及「李代書」施以上揭詐術，因而陷於錯誤，而先向友人鮑雅珍借款3萬6,000元支付公證費用，再向友人黃碧松借款20萬元支付保證金，全數款項均交予被告及「李代書」，被告於110年3月19日提示偽造之公證文件予告訴人觀看後，告訴人拍照存證，其嗣後向公證人吳宗禧求證，該公證文件係偽造之事實。 3 證人黃碧松於偵查中之證述 證明證人黃妙珍於110年3月18日向其借款25萬元作為買賣塔位之公證用途，其向證人黃妙珍稱僅可借款20萬元，證人黃妙珍當場致電仲介確認是否可僅支付20萬元，其嗣後發現戶頭內餘額充足，遂仍交付25萬元予證人黃妙珍之事實。 4 證人吳宗禧於偵查中之證述 證明上開公證文件係偽造，其曾接獲證人黃妙珍來電詢問是否有辦過上開文件，證人黃妙珍以LINE傳送文件予其後，其確認文件係偽造，遂請證人黃妙珍報警之事實。 5 證人即門號0000000000號申登人張益誠於偵查中之證述 證明其非該門號之實際使用人之事實。 6 ⒈案發110年3月11日、110年3月19日證人黃妙珍住處附近之監視器錄影畫面截圖 ⒉車牌號碼000-0000號自小客車車籍資料 ⒈證明被告確實於上揭時間，駕駛車牌號碼000-0000號自小客車抵達證人黃妙珍住處拜訪證人黃妙珍之事實。 ⒉證明被告於110年3月11日與不詳男子一同出沒在證人黃妙珍住處之事實。 7 ⒈門號0000000000、0000000000號行動上網歷程、通聯記錄 ⒉Google地圖資料 ⒈證明該詐騙門號0000000000號晚間之基地台位址均顯示為「新北市○○區○○路00000號13樓」，與被告新北市土城區住處步行僅3分鐘之距離，亦與被告自承持用之門號0000000000號晚間之基地台位址相符，可徵該詐騙門號0000000000號之實際使用人應係被告無訛之事實。 ⒉證明被告於上揭時地，其基地台位址均在證人黃妙珍住處附近之事實。 ⒊證明門號0000000000、0000000000、0000000000號間均有通聯記錄之事實。 8 門號0000000000號之行動上網歷程 證明於110年3月11日下午12時54分至2時16分間，該詐騙門號之基地台位址均在證人黃妙珍住處附近，與被告所持用之門號0000000000、0000000000號之基地台位址互核一致，佐證證人黃妙珍所述於110年3月11日之情節應屬可採。 9 證人黃妙珍提出之「陳明偉」名片 證明被告以假名「陳明偉」，並自稱為豐恩資產管理股份有限公司之人，以取信證人黃妙珍之事實。 10 ⒈偽造之「桃園地方法院所屬民間公證人吳宗禧事務所」之公證書 ⒉證人黃妙珍與證人吳宗禧間之對話紀錄 證明被告交付偽造之公證書予證人黃妙珍之事實。 11 證人黃妙珍與「豐恩李代書」（0000000000）、「豐恩陳明偉1」（0000000000）之簡訊內容及通聯記錄 證明證人黃妙珍遭詐騙之經過，該通話及傳送訊息之時間均與證人黃妙珍所述相符，且該段期間證人黃妙珍僅與被告及「李代書」有密切通聯，而無聯繫其餘塔位仲介之事實。 12 證人黃妙珍與友人鮑雅珍間之LINE對話紀錄 證明證人黃妙珍確實向鮑雅珍借款3萬6,000元，用以支付塔位買賣之法院公證費用之事實。 13 台灣基隆地方檢察署檢察官110年度偵字第5619號聲請簡易判決處刑書 證明證人張益誠除本案門號0000000000號遭靈骨塔詐欺集團作為犯罪工具外，尚有其申辦之門號0000000000號亦同遭靈骨塔詐欺集團作為犯罪工具之事實。 
二、核被告所為，係犯刑法第339條第1項之詐欺取財及第216條
    、第211條之行使偽造公文書等罪嫌，被告在上開公證書上
    偽造吳宗禧之印文及署押係偽造公文書之階段行為，又其偽
    造公文書之低度行為，應為行使偽造公文書之高度行為所吸
    收，不另論罪。被告與「李代書」就上開犯行，均有犯意聯
    絡及行為分擔，請依共同正犯論處。復被告於行使偽造公文
    書犯行之際，同時構成詐欺取財罪，係一行為觸犯數罪名，
    為想像競合犯，請依刑法第55條之規定，從一重處斷。
三、聲請沒收部分：
　㈠未扣案之23萬6,000元，係被告本案詐欺犯罪所得之物，請依
    刑法第38條之1第1項前段及第3項宣告沒收，並宣告如於全
    部或一部不能沒收或不宜執行沒收時，追徵其價額。
  ㈡未扣案偽造之「桃園地方法院所屬民間公證人吳宗禧事務所
    」，係供本案犯罪所用之物，無證據證明已滅失，請依刑法
    第38條第2項、第4項規定宣告沒收，如全部或一部不能沒收
    或不宜執行沒收時，追徵其價額。
三、依刑事訴訟法第251條第1項提起公訴。
　　此　致
臺灣士林地方法院
中　　華　　民　　國　 110　　年　　12　　月　　9 　　日
　　　　　　　　　　　　　檢　察　官  詹于槿
本件正本證明與原本無異
中　　華　　民　　國　 111　　年　　1 　　月　  8     日
　　　　　　　　　　      書　記　官  羅明柔
所犯法條：　　
中華民國刑法第339條
意圖為自己或第三人不法之所有，以詐術使人將本人或第三人之
物交付者，處 5 年以下有期徒刑、拘役或科或併科 50 萬元以
下罰金。
以前項方法得財產上不法之利益或使第三人得之者，亦同。
前二項之未遂犯罰之。
中華民國刑法第216條
行使第 210 條至第 215 條之文書者，依偽造、變造文書或登載
不實事項或使登載不實事項之規定處斷。
中華民國刑法第211條
偽造、變造公文書，足以生損害於公眾或他人者，處 1 年以上
7 年以下有期徒刑。